臺灣臺南地方法院刑事判決
109年度訴字第1410號
公  訴  人  臺灣臺南地方檢察署檢察官
被      告  黃梅  


上列被告因傷害案件，經檢察官提起公訴（109 年度偵字第5932
號），本院判決如下：
    主  文
黃梅犯傷害罪，處罰金新臺幣叁萬元，罰金如易服勞役，以新臺
幣壹仟元折算壹日。
    事實及理由
一、本件依刑事訴訟法第310 條之1 規定，記載犯罪事實及證據
    如下：
　㈠犯罪事實：如起訴書之記載（詳附件起訴書）。
  ㈡證據名稱：
　⒈起訴書證據清單所載之證據（詳附件起訴書）。
　⒉審理中之證據
　　⑴證人即告訴人審理之證言。
　　⑵本院勘驗監視錄影影像之勘驗筆錄暨影像逐秒擷圖。
　　⑶高雄榮民總醫院臺南分院函覆之告訴人108.11.17-108.12.
      17 之就診資料（期間僅有本件案發後同日就醫紀錄）及
      本件就診病歷資料（主訴症狀：早上被人持拐杖施打導致
      左手肘疼痛。診斷：左手肘挫傷。處置意見：民國108年1
      2月17日門診創傷檢查及治療）。
　　⑷告訴人提出之：①精忠新城第九屆管理委員會通訊錄（被告
      與告訴人均係委員）、②提案事由、③精忠新城第九屆管理
      委員108.10.30 公告（公告要旨：請於社區公共土地栽種
      蔬果之栽植住戶於108.11.25 前自行清除，管委會將於10
      8.12之第1 週清除）、④精忠新城第九屆管理委員108.11.
      12 公告（公告要旨：請於社區公共土地栽種蔬果之栽植
      住戶於108.11.25 前自行清除，管委會將於108.12.07 清
      除）。
二、對被告答辯不採納之理由
　　被告就監視器錄影影像錄得之其與告訴人對話時，其以右手
    舉起手持拐杖之影像，並不爭執，惟辯稱：其舉起拐杖係質
    問告訴人為何不清除該處芭樂樹，卻清除其金桔樹，且係慢
    慢放下拐杖，並沒有打到告訴人云云，並由證人其女兒張淑
    蕙到庭證稱：被告係舉起拐杖指前方芭樂樹，質問被告不清
    除他人果樹，但卻清除其金桔樹，被告僅有該動作，伊未看
    到被告有持拐杖打告訴人之動作之證言。經查：
　㈠認定被告犯行之事證
　⒈本案案發緣由及過程，經告訴人於審理證稱：伊與被告均係
    社區管理委員會委員，委員會決議要清除佔用公共土地之植
    栽並公告半個月以上，執行清除當日，僅清除種植土地上植
    栽，未清除種在盆栽內植栽，其也不知悉何棵果樹係被告種
    植，執行清除後，被告女兒知道係伊執行清除，就一直辱罵
    伊，而本案案發當日，伊因委員身分前往另棟大樓察看監視
    器問題，行經中庭時，剛好被告與其女兒在該棟大樓下，被
    告與其女兒看到伊要至該棟大樓，被告就走過來一直罵伊質
    問伊為何要砍伊果樹，就將拐杖舉起，打其左手肘等語，並
    經告訴人提出管理委員會公告資料、社區監視器錄影影像、
    診斷證明書為證。
　⒉監視錄影影像錄得內容：乘坐輪椅之告訴人行經社區中庭時
    ，被告自後追至告訴人旁後，其女兒張淑蕙隨再走至被告後
    方（播放時間00:00:00-09 。3 人均自螢幕右側出現。於00
    :00:09時，被告背對螢幕而面向告訴人身體左側，張淑蕙則
    在被告左側），其後被告先作出將右手拐杖往前平舉動作（
    播放時間00:00:13-14 ，張淑蕙於00:00:11-12 間往後退1 
    步，在被告左側後方），再將拐杖上舉後往下放（播放時間
    00:00:14-15），隨後被告離開告訴人身旁往螢幕右側離去
    ，張淑蕙亦跟隨被告離去，而告訴人則往螢幕左側前行離去
    （播放時間00:00:16）。
　⒊依上開告訴人證言、診斷證明書、監視錄影影像，勘認被告
    確有告訴人指證之以拐杖揮打其左手肘致告訴人左手肘受有
    挫傷傷勢之行為。
  ㈡就被告答辯不採認之說明
　⒈被告雖辯稱其舉高拐杖係指向芭樂樹未打被告、而其女兒張
    淑蕙亦證以同詞，然查：①依上開監視錄影影像，被告係先
    將拐杖平舉指向遠處後，再將拐杖上舉隨即下放（00:00:13
    -15），如被告係以拐杖意指遠處果樹，則其僅平舉動作即
    足以表示其意思，惟其於平舉後，又做出將拐杖高舉並下放
    之如舉杖向下揮打之動作，顯難認其當時僅有其所辯稱之以
    杖指物之動作。②至於，證人張淑蕙雖稱被告僅有以杖指物
    動作，然以，依監視錄影影像之案發時3 人所在位置，於被
    告將拐杖平舉時，張淑蕙已退至被告左後側，距離被告約有
    1 大步距離，而被告係以杖指物後隨即舉杖下揮，是依當時
    證人所在位置與被告舉杖下揮僅瞬間舉動（約僅1 秒間），
    證人容有可能係因所在位置而未見被告舉杖揮打告訴人左手
    肘部分之舉動。③依上所述，被告辯詞與張淑蕙證言，均難
    採認。
　⒉此外，被告雖稱其不知告訴人診斷證明書傷勢由來，並聲請
    調閱告訴人一個月內病歷紀錄，經本院函調結果，除診斷證
    明載明被告就診當日即主訴傷勢係遭人持杖揮打致傷外，被
    告於案發前並未因手傷至同院就診，是被告就此部分之爭執
    ，顯屬無據。
三、論罪科刑
  ㈠核被告所為，係犯刑法第277 條第1 項之傷害罪。
　㈡爰審酌被告與告訴人同為社區管理委員會委員，均應知悉社
    區管理規定，竟因告訴人執行管理委員會決議清除其植栽，
    即對告訴人不滿，而為本案犯行，雖告訴人所受傷勢並非嚴
    重，惟依其情節，仍屬非是，茲斟酌其之年齡、素行、知識
    程度、經濟狀況、犯罪動機、手段、告訴人所受之傷勢、其
    犯後態度等一切情狀，量處如主文所示之刑，並諭知易刑之
    折算標準，以示懲儆。
四、沒收
　　被告本案持以揮打告訴人所用拐杖，雖屬被告所有供其為本
    案犯行所用之物，惟斟酌該物屬日常生活常見用品、考量刑
    法沒收目的，爰依刑法第38條之2 第2 項規定，不為沒收之
    諭知。
據上論斷，應依刑事訴訟法第299 條第1 項前段、第310 條之1
，判決如主文。
本案經檢察官蘇榮照到庭執行職務。
中　　華　　民　　國　　110 　年　　2 　　月　　18　　日
　　　　　　　　　刑事第十庭  審判長法　官  陳淑勤
　　　　　　　　　                  法  官  林岳葳
　　　　　　　　　                  法  官  陳世旻
以上正本證明與原本無異。
如不服本判決應於收受本判決後20日內向本院提出上訴書狀，並
應敘述具體理由。其未敘述上訴理由者，應於上訴期間屆滿後20
日內向本院補提理由書狀（均須按他造當事人之人數附繕本）「
切勿逕送上級法院」。 
  　　　　　　　　    　　　　　　　書記官　謝盈敏
中　　華　　民　　國　　110 　年　　2 　　月　　18　　日
【附錄】                                                                                            1   中華民國刑法                                                                                 第 277 條（同民國 108 年 05 月 29 日；節錄第1 項） ．傷害人之身體或健康者，處五年以下有期徒刑、拘役或五十萬元以下罰金。  2          中華民國刑法施行法                                                                           第 1-1 條（民國 95 年 06 月 14 日；節錄第1 項）                                              ．中華民國九十四年一月七日刑法修正施行後，刑法分則編所定罰金之貨幣單位為新臺幣。            
【附件】
臺灣臺南地方檢察署檢察官起訴書
                                     109年度偵字第5932號
　　被　　　告　黃  梅　

上列被告因傷害案件，業經偵查終結，認應提起公訴，茲將犯罪
事實及證據並所犯法條分敘如下：
　　　　犯罪事實
一、黃梅與劉富忠為同社區住戶，因事而有糾紛。黃梅於民國10
    8 年12月17日8 時58分許，在臺南市○○區○○路00巷00號管理
    室前中庭，因與劉富忠發生口角爭執，竟基於傷害犯意，以
    右手所持手杖向劉富忠揮打，揮打到劉富忠左手肘，致劉富
    忠受有左手肘挫傷之傷害。嗣經劉富忠報警而查獲。
二、案經劉富忠訴由臺南市政府警察局永康分局移送偵辦。
　　　　證據並所犯法條
一、證據清單及待證事實：
編號 證據名稱 待證事實 1 被告黃梅於警詢及偵查中之供述 被告坦承於上開時、地與告訴人劉富忠發生口角爭執，並以右手舉高手杖之事實。 2 證人即告訴人劉富忠於警詢及偵訊中之證述　 被告上開時、地持手杖向告訴人揮打，致告訴人受有左手肘挫傷之傷害之事實。 3 監視錄影畫面截圖、監視錄影光碟、勘驗筆錄 被告於上開時、地，有右手舉高手杖後，向告訴人左側揮下之動作之事實。 4 高雄榮民總醫院臺南分院診斷證明書、該院109年9月16日高總南醫字第1092100998號函 告訴人受有如犯罪事實欄所載傷勢之事實。 
二、核被告所為，係犯刑法刑法第277 條第1 項傷害罪嫌。
三、依刑事訴訟法第251 條第1 項提起公訴。
  　此　致
臺灣臺南地方法院
中　　華　　民　　國　 109　　年　　11　　月　　09　　日
　　　　　　　　　　　　　　　檢察官  蔡  佳  蒨 
本件證明與原本無異
中　　華　　民　　國　 109　　年　　11　　月　　12　　日
　　　　　　　　　　　　　　　書記官  陳  柏  軒